【裁判字號】    89,上易,380
【裁判日期】    890718
【裁判案由】    詐欺
【裁判全文】
臺灣高等法院臺中分院刑事判決                    八十九年度上易字第三八號
    上  訴  人
    即  被  告  丁○○
                子○○
    共      同
    選任辯護人  黃勝雄
右上訴人等因詐欺案件，不服臺灣彰化地方法院八十七年度易字第九八三號中華民國
八十八年九月十六日第一審判決（起訴案號：臺灣彰化地方法院檢察署八十六年度偵
字第八０七、七八六一號），提起上訴，本院判決如左：
    主      文
上訴駁回。
    事實及理由
一、本案經本院審理結果，認第一審判決認事用法及量刑均無不當，應予維持，並引
    第一審判決書記載之事實、證據及理由。（如附件）
二、被告丁○○、子○○上訴意旨略以：(1)告訴人辛○確於八十五年一、二月間，以
    三百萬元向丁○○購買不鏽鋼廢屑回收、脫油、脫碳之技術，依此技術廠房只要
    能排除廢水，只需有一部粉碎機即可運作，因告訴人久久無法尋得適當地點，曾
    一度試圖改用乾式方法進行脫油、脫碳，然無法確知是否有效，致無法為技術之
    移轉。(2)被告丁○○於八十五年間即與壬○○、乙○○、丙○○等人認識，並有
    生意上之往來，因向榮剛重工股份有限公司購買之不鏽鋼法蘭配件經國外廠商檢
    測不合格，加上市場景氣低迷致資金週轉不靈，出售甫購入之鋼捲係為避免公司
    所簽發之支票跳票及應付債權人戊○○所為之權宜之計，被告丁○○係經商失敗
    ，並非蓄意詐欺。(3)被告子○○係丁○○與他人合夥經營之震銘公司會計，八十
    五年間，丁○○打算拆夥，另外成立同性質之富聯吉公司，因丁○○長時間在國
    外，而以股份百分之二十之優厚條件挖角子○○掛名公司董事長。公司實際業務
    仍由丁○○負責，子○○僅擔任公司會計職務。告訴人辛○交付丁○○之面額一
    百七十四萬元之支票一紙，係因公司執照尚未取得，無法開戶而暫時借用子○○
    之帳戶代收，八十五年三月二十六日領得該款後，依丁○○之指示，分別匯入丁
    ○○在台北市銀行永春分行、正慶公司台新銀行盧洲分行帳戶及支應公司相關支
    出云云。
三、本院查：
  (一)被告丁○○於八十六年四月十七日檢察官偵查時供稱：「我是富聯吉公司負責
    人，確實有與告訴人買貨，是以富聯吉名義，我們都做中盤，進貨之後即賣掉」
    「（貨是否送到立金鋼公司？）有的，那是我富聯吉的倉庫，位於南勢村南勢向
    二之十五號」「工廠的地是農地，不能登記所以公司登記于黃厝村，而工廠登記
    於南勢巷二之一號，我不清楚是辛○去登記的，實際是立金鋼倉庫和富聯吉倉庫
    都在同一地址上，但東西有分開，各屬各的」「（庚○○是你屬下？）是的，屬
    富聯吉擔任操作工，操作鋼鐵貨品」「有的，立金鋼原要做不鏽鋼廢料，處理廢
    料還原或好的可以賣給煉鋼廠，富聯吉是做不鏽鋼法瑯片，兩個公司性質是不同
    的，立金鋼是和辛○合開的，而場地辛○找的，旁邊沒有大水溝，無法做廢料所
    以場地才用於富聯吉，而辛○的投資三百萬是因立金鋼尚未結束所以未還他，我
    也投資了一百萬，原先成立時租屋買機器都有用到錢」等語。證人庚○○於同
    日檢察官偵查時證稱：伊在富聯吉公司工作，內容為打掃、操作、進出貨的點貨
    ，「（你有無於立金鋼工作？）原來成立立金鋼我原要去立金鋼，因立金鋼與富
    聯吉在同一倉庫，只是東西互相分開，因立金鋼沒有工作才改做富聯吉的工作」
    「（兩公司在同一倉庫如何劃分？）立金鋼只有一台機器放在旁邊，其他都是富
    聯吉的」等語。告訴人辛○陳稱：被告丁○○向告訴人稱富聯吉公司對於不鏽
    鋼車床廢屑回收技術為專門獨到，倘告訴人能投資成立一家公司，該公司願將全
    部脫油、脫碳、硬體設備及技術轉予告訴人所成立之公司，該公司一定保證告訴
    人所投資公司產生之不鏽鋼廢屑全部購買，保證在正常運轉之下保固一年，全部
    收購期間保證二年，數量至少有二千四百公噸，被告等為引誘告訴人入殼，向告
    訴人騙稱為不使告訴人獨享厚利，不能全由告訴人投資，唯准告訴人投資百分之
    六十股金，被告丁○○必須投資百分之四十之股金以便互相牽制等語，並有偵查
    卷附合約書影本可考。原審卷附臺灣省政府建設廳八十八年四月廿三日八八建
    三管字第三二二九二九號函暨所附「立金鋼金屬股份有限公司」登記事項卡影本
    所示：辛○四萬五千股、丁○○三萬股，告訴人辛○擔任公司董事長，丁○○擔
    任監察人。證人癸○○於八十六年三月六日檢察官偵查時證稱：「（何時地辛
    ○與丁○○一起去看你的高溫處理廢棄物機器？）在八十五年六月間辛○帶丁○
    ○到埔心鄉的工廠看這部高溫處理機器，我有同意要將機器出售給辛○，後來辛
    ○帶一個不認識的人來看機器經過一個月後，來看機器的，後來辛○跟我說他要
    買這機器，但一直未找到該合夥的人，故一直未來買，我這台機器本來是很隨興
    的半買半送的，現在機器尚在」等語。上開富聯吉公司及立金鋼公司倉庫、廠房
    所有權人己○○於本院調查時證稱：伊先後六次以上至上開處所收取租金，租金
    均係向辛○收取等語。綜合上情，告訴人辛○所指，被告丁○○以提供前開技術
    及有厚利可圖，邀約共同投資成立立金鋼公司應屬實情。
  (二)告訴人辛○前僅曾從事報廢機車之零件買賣業及汽機車過戶、保險等手續之代辦
    等業務，沒有任何關於不鏽鋼廢料處理之學識及經歷，已經告訴人辛○供陳在卷
    ，核與證人謝敏訓於本院調查時所證相符，並為被告丁○○所不爭執。由告訴人
    辛○到院表現之言行舉止觀察，益見屬實，是告訴人辛○就本件工廠之成立、生
    產，至多僅係投資現金及利用其地利之便、為被告提供適當廠房所在之訊息及代
    為處理一般事務上事項如前開之繳交租金等，焉可能如被告丁○○所陳，告訴人
    花費三百萬元鉅資購買此前未曾涉獵之技術，否則告訴人豈非須自行設廠及行銷
    以回收其投資，被告以告訴人辛○未解決工廠排水問題，致其發明之濕式法無法
    使用為辯，顯係遁詞。復次，由被告丁○○提出之立金鋼公司支出明細表記載，
    總支出金額亦僅五十八萬零九百零一元，告訴人辛○之出資尚有二百四十一萬九
    千零九百九十九元下落不明，被告丁○○既以投資名義自告訴人辛○取得現金三
    百萬元，對此金錢流向自應詳細說明並提出單據、帳冊等供本院查核，惟其對剩
    餘之二百四十一萬九千零九百九十九元流向卻完全未為任何說明，其有詐欺意圖
    己至灼然。
  (三)被告於八十五年十一月九日向和千發公司購得之鋼捲，係以一公斤基價四十八點
    五元買得，而被告丁○○旋即於同年月十二日將該批鋼捲以一公斤基價四十二點
    五元賣與案外人正裕特殊金屬股份有限公司，此除據被告丁○○於本院自白在卷
    外，並有貨單影本及托運簽收單影本在卷可參，被告丁○○就此固辯稱係因該批
    鋼捲有瑕疵云云，然被告丁○○並未具體說明該批鋼捲有何瑕疵，空言主張，已
    無足輕信，退步言之，縱認該批鋼捲有瑕疵，亦應將之退還和千發公司，焉可逕
    自將之變賣換取現金，且既將該批鋼料賣出而取得現金，何以對和千發公司之債
    款分文未付。被告丁○○雖辯稱：八十五年十月二十九日經變賣鋼捲所得貨款五
    百七十七萬一千九百五十五元，於八十五年十一月一日償還債權人戊○○借款四
    百五十萬元。八十五年十一月六日向再向戊○○借四百七十萬元，以支付應付票
    款，而八十五年十一月十一日出售和千發公司上開貨物所得三百四十九萬三千八
    百四十二元及八十五年十一月十三日向上能公司進貨變賣所得六十四萬三千七百
    二十八元，於八十五年十一月十五日償債債權人戊○○四百七十萬元云云，證人
    戊○○於本院調查時亦附和其說，證稱：丁○○係伊妹婿，伊記得在七、八年前
    丁○○在三重市從事舊金飾事業，對丁○○在前揭彰化縣經營的事業，只知道一
    點點，但未去過現場。某年年底，丁○○向伊借款四百多萬元，伊全數以現金支
    付，丁○○亦以現金返還，故無相關銀行資料可供查對等語。然查：證人所證
    借款為一筆，與丁○○所陳前後兩筆借款並不相符。四百萬元並非小數目，證
    人與丁○○竟以現金方式出借及返還，且前後均無任何銀行往來資料可供進一步
    查核，與常理有違。證人出借四百餘萬元之鉅款予丁○○，竟對其所經營之事
    業未有相當之了解，亦不符一般經驗。丁○○係證人之妹婿，證詞憑信性非高
    ，是尚難據此為被告丁○○有利之認定。
  (四)前開富聯吉公司向告訴人山重公司購買上開貨物時，均係交付以被告子○○以富
    聯吉公司負責人身分所簽發支票等情，已據被告子○○自白在卷，核與告訴人指
    訴情節相符，並有前揭支票影本附卷可憑。而由原審卷附經濟部中部辦公室八十
    八年八月四日經八八中辦三管字第一四一五六六號有關富聯吉金屬股份有限公司
    最後一次變更登記事項卡影本所示，該公司嗣由丁○○擔任董事長後，被告子○
    ○仍任監察人，丁○○持有股份三七萬五千股，子○○持股十萬股，況且被告子
    ○○確有向告訴人等訂貨，已據告訴人上能公司代理人連季人及和千發公司代理
    人壬○○在偵查中指述綦詳，被告子○○在偵訊亦坦承依據被告丁○○指示訂貨
    ，有偵查筆錄可考，子○○名義上既為公司負責人，實際上又參與公司包括訂貨
    、會計及製作帳目等重要業務，對公司財務業務狀況自甚了解，而告訴人辛○所
    交付一紙一百七十四萬元之支票係被告子○○所具領，辛○投資三百萬元所簽訂
    之合約書，富聯吉公司部分亦係由被告子○○擔任代表人簽訂，是被告簡素與丁
    ○○間有犯意之聯絡及行為分擔應可認定。
四、原審因而適用刑事訴訟法第二百九十九條第一項前段，刑法第二十八條、第五十
    六條、第三百三十九條第一項、第七十四條第一款，罰金罰鍰提高標準條例第一
    條前段之規定，並審酌被告等之品行、犯罪之動機、目的、手段、所生之危害及
    犯罪後態度等一切情狀，分別量處被告丁○○有期徒刑三年八月，子○○有期徒
    刑二年，並就被告子○○為緩刑之宣告，其認事用法核無違誤，量刑亦屬允當，
    上訴意旨猶執陳詞否認犯罪，其上訴為無理由，應予駁回。
五、據上論斷，應依刑事訴訟法第三百七十三條、第三百六十八條，判決如主文。
本案經檢察官甲○○到庭執行職務。
中      華      民      國    八十九     年      七       月    十八    日
                                  臺灣高等法院臺中分院刑事第四庭
                                        審判長法  官  洪  耀  宗
                                              法  官  吳  重  政
                                              法  官  劉  登  俊
右正本證明與原本無異。
不得上訴。
                                              書記官  吳  麗  慧
中   華      民      國    八十九     年      七       月     十九   日
                                                                        Ｉ


司法院資訊處製作；財團法人民間司法改革基金會備份。
